---
title: "R Notebook"
output: html_notebook
---

```{r}
#Zadanie 1. Stwórz wektor złożony z następujących liczb: 2, 6, 8, 6, 4, 3.
c(2,6,8,4,3)
```

```{r}
#Zadanie 2. Stwórz wektor złożony z kolejnych liczb naturalnych od 1 do 100
c(1:100)
```

```{r}
#Zadanie 3. Stwórz wektor złożony z kolejnych parzystych liczb naturalnych od 2 do 100.
seq(from=2, to=100, by=2)
```

```{r}
#Zadanie 4. Stwórz wektor złożony z kolejnych liczb nieparzystych postaci: 99, 95, 91, 87,..., 47.
seq(from=99, to=47, by=-2)
```

Zadanie 5. Stwórz wektor złożony z kolejnych nazw miesięcy w języku angielskim.
```{r}
month.name
```
Zadanie 6. Stwórz wektor złożny z kolejnych liter alfabetu łacińskiego.
```{r}
letters
LETTERS
```

Zadanie 7. Wygeneruj wektor kolejnych liczb parzystych 2, 4,..., 20. W wektorze
tym nie powinno być liczb 6 oraz 10. Innymi słowy wygeneruj wektor 2, 4, 8, 12, 14,
16, 18, 20.
```{r}
setdiff(seq(2,20,2), c(6,10))
seq(2,20,2)[- c(3,5)]
```
Zadanie 8. Z wektora kolejnych miesięcy pobierz miesiące należące do II oraz IV
kwartału.

```{r}
c(month.name[4:6],month.name[10:12])
month.name[c(4:6,10:12)]
```

Zadanie 9. Student otrzymał następujące oceny z przedmiotów A, B, C i D: A-3,
B-4, C- 5, D-5. Stwórz wektor przechowujący oceny uzyskane przez studenta wraz
z nazwami przedmiotów.
```{r}
c(A=3,B=4,C=5,D=5)
```

Zadanie 10. Wygeneruj wektor złożony z kolejnych nazw miesięcy (po angielsku)
i zastąp nazwy trzech pierwszych miesięcy ich polskimi odpowiednikami.
```{r}
month.name[1:3]<-c('Styczen','Luty','Marzec')

```

Zadanie 11. Zapisz w postaci wektora wiek kolejnych 10 osób: 25, 35, 43, 28, 47, 77,
55, 66, 25, 25. Dla tak stworzonego wektora oblicz następujące statystyki opisowe:
minimum, maksimum, średnia, odchylenie standardowe, rozstęp, kwartyle, kurtoza,
współczynnik skośności (asymetrii).
```{r}
library(moments)
wiek<-c(25, 35, 43, 28, 47, 77,55, 66, 25, 25)
c(min<-min(wiek),max<- max(wiek), srednia<-mean(wiek),odch<- sd(wiek), rozstep<-(max(wiek)- min(wiek)), q1<-quantile(wiek, 0.25), median<-quantile(wiek, 0.5), q3<-quantile(wiek, 0.75), kurtoza<-kurtosis(wiek), skosnosc<-skewness(wiek))
summary(wiek)
```

Zadanie 12. Wygeneruj w R 1000 liczb z rozkładu normalnego dla zmiennej losowej X opisującej wzrost dorosłych osób (średnia 176 cm i odchylenie standardowe 9 cm).
Dla tak utworzonego wektora oblicz następujące statystyki opisowe: minimum, maksimum, średnia, odchylenie standardowe, rozstęp, kwartyle, kurtoza, współczynnik
skośności (asymetrii). Stwórz histogram wzrostu.
```{r}
set.seed(1)
wzrost<-rnorm(1:1000, 176,9)
hist(wzrost, col='blue', xlab='wzrost osob', ylab='liczba osob')
```

Zadanie 13. Stwórz wektora a z liczbami od 100 do 103 oraz wektor b z liczbami od 4 do 7. Utwórz nowy wektory d będący połączeniem wektora b i a (w takiej kolejności). Wyświetl go.
```{r}
a<-c(100:103)
b<-c(4:7)
d<-c(b,a)
d
```

Zadanie 14. Stwórz wektor imię zawierający imiona trójki Twoich przyjaciół. Potem stwórz wektor wiek zawierający kolejno wiek Twojej trójki przyjaciół. Następnie
stwórz ramkę danych osoby złożoną z wektorów imię oraz wiek. Wylicz średnią wieku
przyjaciół.
```{r}
wiek<-c(12,34,14)
imiona<-c('Kasia',' Asia','Basia')
data.frame(imiona,wiek)
```

Zadanie 15. Utwórz wektor złożony z kolejnych liczb naturalnych 1, 2, 3,..., 100.
Następnie elementy tego wektora, które są mniejsze od 10 lub większe od 90, przemnóż przez 5, a pozostałe elementy podziel przez 5.
```{r}
n<-c(1:100)
for(i in n)
  if( (i<10) | (i>90))
    n[i]=5*n[i]
n
```

Zadanie 16. Utwórz wektor postaci: 1, 2, 3, 1, 2, 3, 1, 2, 3, 1, 2, 3, 1, 2, 3.
```{r}
rep(1:3,5)
```

Zadanie 17. Utwórz wektor zawierający Twoje imię 100 razy.

```{r}
rep("Natalia", 100)
```

Zadanie 18. Wygeneruj wektor 20 liczb w równych odstępach między 1 a 100.
```{r}

seq(from=1, to=100,length=20)
```

Zadanie 19. Utwórz wektor zawierający jedną jedynkę, dwie dwójki,..., dziewięć
dziewiątek.

```{r}
rep(1:9,1:9)
  
```

Zadanie 20. Wygeneruj sekwencję zawierającą osiem czwórek, następnie siedem
szóstek i na koniec dziewięć trójek. Zapisz ją w macierzy M o sześciu wierszach
i czterech kolumnach.

```{r}

```


Zadanie 21. Utwórz wektor liczb naturalnych od 1 do 1000, a następnie zamień
liczby parzyste na ich odwrotności.

```{r}
x<-c(1:10)
x<-ifelse((x%%2) == 0, (1/x), x)
x
```

```{r}
natural <- c(1:1000)
for(i in natural)
{
  if((natural[i]%%2)==0)
  {
    natural[i]=(1/natural[i])
  }
}
```


Zadanie 22. Skonstruuj wektor x używając poniższego kodu:
x <- c(NA, 3, 14, NA, 33, 17, NA, 41).
• zlicz liczbę braków,
• wyznacz średnią arytmetyczną nie biorąc braków pod uwagę,
• usuń braki w danych,
• zastąp braki liczbą 11.

```{r}

```


Zadanie 23. Walec o wysokości h oraz promieniu podstawy r ma objętość V = πr2h
oraz pole powierzchni P = 2πr(r + h). Dla długości promienia 1:5 oraz wysokości
4:8 oblicz odpowiednie objętości i pola powierzchni. Skonstruuj ramkę danych o kolumnach: r, h, V, P.
Zadanie 24. Wygeneruj z rozkładu normalnego N(5000,500) 1000 liczb (x - dochód). Zmienną y (wydatki) utwórz w następujący sposób: y = 0.2x+ 200 + , gdzie
 ∼ N(300, 50). Wyznacz współczynnik korelacji liniowej Pearsona pomiędzy dochodem a wydatkami. Sporządź korelacyjny diagram rozrzutu pomiędzy tymi dwiema
zmiennymi.

```{r}

```


Zadanie 25. Dla zmiennej dochód z zadania 24 utwórz wykres typu boxplot (pudełkowy).

```{r}

```


