Zadanie 1. Zaimportuj plik gospodarstwa.xlsx.
```{r}
library(dplyr)
library(readxl)
library(ggplot2)
library(ggExtra)
library(ggpubr)
dane<-read_xlsx(path='dane/gospodarstwa.xlsx', sheet=1)
zmienne<-read_xlsx(path='dane/gospodarstwa.xlsx', sheet=2, range='A2:B18')
etykiety<-read_xlsx(path='dane/gospodarstwa.xlsx', sheet=3, range='A2:C70') %>% rename(kod="...2", wartosc=Wartość)
```

Zadanie 2. Stwórz korelacyjny diagram rozrzutu dla zmiennej dochg i wydg. Weź pod uwagę tylko gospodarstwa o dodatnich dochodach i wydatkach.
```{r}
ggplot(dane) #samo tło wykresu
plot1<-ggplot(dane%>% filter(dochg>0 &wydg>0)) +                                  #filtrujemy dane 
  geom_point(aes(x=dochg, y =wydg))+                                       #dodajemy typ wykresu na tło
  labs(x='Dochód gospodarstwa', y=('Wydatki ngospodarstwa'))+              #dodajemy etykiety
  ggtitle('Korelacyjny diagram rozrzutu między dochodami a wydatkami')+    #dodajemy tytuł
  theme_bw()                                                               #dodajemy siatke
plot1
```

Zadanie 3. Diagram rozrzutu utworzony w zadaniu 2 przedstaw na różny sposób używając w tym celu wbudowanych w pakiecie ggplot2 stylów tematycznych.
```{r}
plot2<-ggplot(dane%>% filter(dochg>0 &wydg>0)) +                                  #filtrujemy dane 
  geom_point(aes(x=dochg, y =wydg))+                                       #dodajemy wykres na tło
  labs(x='Dochód gospodarstwa', y=('Wydatki ngospodarstwa'))+              #dodajemy etykiety
  ggtitle('Korelacyjny diagram rozrzutu między dochodami a wydatkami')+    #dodajemy tytuł
  theme_classic()   
plot3<-ggplot(dane%>% filter(dochg>0 &wydg>0)) +                                  #filtrujemy dane 
  geom_point(aes(x=dochg, y =wydg))+                                       #dodajemy wykres na tło
  labs(x='Dochód gospodarstwa', y=('Wydatki ngospodarstwa'))+              #dodajemy etykiety
  ggtitle('Korelacyjny diagram rozrzutu między dochodami a wydatkami')+    #dodajemy tytuł
  theme_cleveland() 
plot4<-ggplot(dane%>% filter(dochg>0 &wydg>0)) +                                  #filtrujemy dane 
  geom_point(aes(x=dochg, y =wydg))+                                       #dodajemy wykres na tło
  labs(x='Dochód gospodarstwa', y=('Wydatki ngospodarstwa'))+              #dodajemy etykiety
  ggtitle('Korelacyjny diagram rozrzutu między dochodami a wydatkami')+    #dodajemy tytuł
  theme_minimal() 

ggarrange(plot1,plot2,plot3,plot4,nrow=2,ncol=2)
```

Zadanie 4a. Stwórz korelacyjny diagram rozrzutu między dochodami a wydatkami w ramach każdej z klas miejscowości.
```{r}
dane$klasa<- factor(dane$klm, levels =etykiety$kod[1:6], labels=etykiety$Etykieta[1:6])
ggplot(dane%>% filter(dochg>0 &wydg>0)) +                                  #filtrujemy dane 
  geom_point(aes(x=dochg, y =wydg))+                                       #dodajemy typ wykresu na tło
  labs(x='Dochód gospodarstwa', y=('Wydatki ngospodarstwa'))+              #dodajemy etykiety
  ggtitle('Korelacyjny diagram rozrzutu między dochodami a wydatkami')+    #dodajemy tytuł
  theme_bw() +
  facet_wrap(~klasa)
```

Zadanie 4b. Stwórz korelacyjny diagram rozrzutu między dochodami a wydatkami w ramach każdej z klas województw
```{r}
dane$wojewodztwo<- factor(dane$woj, levels =etykiety$kod[7:22], labels=etykiety$Etykieta[7:22])
ggplot(dane%>% filter(dochg>0 &wydg>0)) +                                  #filtrujemy dane 
  geom_point(aes(x=dochg, y =wydg))+                                       #dodajemy typ wykresu na tło
  labs(x='Dochód gospodarstwa', y=('Wydatki ngospodarstwa'))+              #dodajemy etykiety
  ggtitle('Korelacyjny diagram rozrzutu między dochodami a wydatkami')+    #dodajemy tytuł
  theme_bw() +
  facet_wrap(~wojewodztwo)
```

Zadanie 5. Stwórz wykres typu box-plot dla zmiennej dochg w ramach każdej klasy miejscowości.
```{r}
ggplot(dane)+
  geom_boxplot(aes(x=klasa, y=d36), fill='Beige')+
  labs(x='Klasa miejscowosci', y='Powierzchnia mieszkania')+
  ggtitle('Box-plot dla powierzchni w ramach mieszkania')+
  theme_bw()
```

Zadanie 6. Stwórz wykres typu box-plot dla zmiennej dochg w ramach klasy miejscowości oraz uwzględniając warianty zmiennej d61 (sytuacja materialna gospodarstwa).
```{r}

```

Zadanie 7. Stwórz korelacyjny diagram rozrzutu między dochodami a wydatkami a następnie dodaj histogram każdej zmiennej. Podobnie uczyń kolejno z dodaniem wykresów typu box-plot.
```{r}
wykres<-ggplot(dane%>% filter(dochg>0 &wydg>0)) +                                  #filtrujemy dane 
  geom_point(aes(x=dochg, y =wydg))+                                       #dodajemy typ wykresu na tło
  labs(x='Dochód gospodarstwa', y=('Wydatki ngospodarstwa'))+              #dodajemy etykiety
  ggtitle('Korelacyjny diagram rozrzutu między dochodami a wydatkami')+    #dodajemy tytuł
  theme_bw() 

ggMarginal(wykres, type='histogram')
ggMarginal(wykres, type='boxplot')
```

Zadanie 8. Stwórz wykres słupkowy z liczebnościami dla zmiennej klm.
```{r}
ggplot(dane, aes(x=klasa))+
  geom_bar(fill="steelblue")+
  labs(x='Klasa miejscowosci', y='Liczba gospodarstw', 
       title='Liczebnosci klas miejscowosci',
       subtitle='Na bazie danych z BBGD', 
       caption = 'Żródło: opracowanie własne')+
  geom_text(aes(label=..count..),stat='count',vjust=1.6, color="white", size=3.5)
```

Zadanie 8. Stwórz wykres słupkowy z liczebnościami dlawojewodztwa.
```{r}
ggplot(dane, aes(x=wojewodztwo))+
  geom_bar(fill="steelblue")+
  labs(x='Wojewodztwa', y='Liczba gospodarstw', 
       title='Liczebnosci wojewodztw')+
  geom_text(aes(label=..count..),stat='count',vjust=1.6, color="white", size=1.8)+ 
  theme(axis.text.x = element_text(angle=60, hjust=1))
```

Zadanie 9. Stwórz wykres typu box-plot dla zmiennej wydg dla każdej klasy miejscowości. Zmień orientację wyświetlania boxplotów.
```{r}

```
Zadanie 10. Stwórz histogram dla zmiennej wydg.
```{r}
ggplot(dane)+
  geom_histogram(aes(x=wydg), col='black', fill='blue', breaks=seq(0,35000,1000))+
  theme_bw()+
  labs(x='Wydatki gospodartswa', y='Liczba gospodarstw' , title='Rozkład wydatków')
```
Zadanie 11. Stwórz wykres panelowy ukazujący histogramy zmiennej wydg w ramach każdej z klasy miejscowości i wariantu zmiennej d61.
```{r}
ggplot(dane)+
  geom_histogram(aes(x=wydg), col='black', fill='blue', breaks=seq(0,35000,1000))+
  theme_bw()+
  labs(x='Wydatki gospodartswa', y='Liczba gospodarstw' , title='Rozkład wydatków')+
  facet_wrap(~klm)

dane$d61_et<-factor(dane$d61, levels=etykiety$kod[58:62], labels=etykiety$Etykieta[58:62])

ggplot(dane)+
  geom_histogram(aes(x=wydg), col='black', fill='blue', breaks=seq(0,35000,1000))+
  theme_bw()+
  labs(x='Wydatki gospodartswa', y='Liczba gospodarstw' , title='Rozkład wydatków')+
  facet_wrap(~d61_et)

ggplot(dane)+
  geom_histogram(aes(x=wydg), col='black', fill='blue', breaks=seq(0,35000,1000))+
  theme_bw()+
  labs(x='Wydatki gospodartswa', y='Liczba gospodarstw' , title='Rozkład wydatków')+
  facet_grid(klasa~d61_et)


```
Zadanie 12. Stwórz wykres ukazujący min, max i średnie dochody gospodarstw w zależności od ich sytuacji materialnej.
```{r}

```

Zadanie 13. Stwórz wykres obrazujący współczynniki korelacji między zmiennymi: dochg, wydg, los i d36.
```{r}

```

Zadanie 14. Stwórz wykres (słupkowy) obrazujący średnie dochody gospodarstw w zależności od ich sytuacji materialnej.
```{r}

```

Zadanie 15. Stwórz wykres (punktowy) ze średnimi wydatkami w zależności od klasy miejscowości.
```{r}

```

Zadanie 16. Stwórz wykres obrazujący funkcje gęstości dla dochodów gospodarstw domowych w zależności od ich sytuacji materialnej.
```{r}

```

Zadanie 17. Stwórz wykres kołowy dla zmiennej klm.
```{r}

```

Zadanie 18. Stwórz wykres mapowy Polski z lokalizacją miast.
```{r}

```

Zadanie 19. Stwórz wykres mapowy Polski z lokalizacją największych miast oraz
ich nazwami.
```{r}

```

Zadanie dodatkowe. Stwórz wykres mapowy (kartogram) pokazujący średnią powierzchnię mieszkań przekroju województw
```{r}
library(dplyr)
library(readxl)
library(ggplot2)
library(ggpubr)
library(ggExtra)
library(sf)
library(tmap)
library(tmaptools)

#wczytujemy p[lik shp

wojewodztwa<-st_read('Wojewodztwa/Wojewodztwa.shp')
plot(wojewodztwa)

#liczymy srednia powierzchnie mieszkan w przekroju wojewodztw
sr_pow<-dane %>% 
  group_by(woj)%>%
  summarise(srednia=round(mean(d36), 2)) %>%
  rename(JPT_KOD_JE=woj)
#łączymy zbiory: wojewodztwa i sr_pow po kluczu (JPT_KOD_JE)
wojewodztwa_all<-left_join(wojewodztwa,sr_pow)
#tworzymy kartogram dla zmiennej srednia
tm_shape(wojewodztwa_all)+ 
  tm_polygons(col='srednia', border.col='brown', title='średnia\n powierzchnia', breaks=seq(55,80,2.5))+
  tm_layout(legend.outside=TRUE, legend.format=list(text.separator='-'))+
  tm_text(text='JPT_NAZWA_', size = 0.6)+
  tm_shape(wojewodztwa_all)+
  tm_text(text='srednia', size = 0.6, ymod=-0.6) #aby dodac kolejna warstwe tekstu
```

Zadanie dodatkowe. Stwórz wykres mapowy (kartogram) pokazujący średnią cene wynajetych mieszkan województw
```{r}
library(dplyr)
library(readxl)
library(ggplot2)
library(ggpubr)
library(ggExtra)
library(sf)
library(tmap)
library(tmaptools)

#wczytujemy p[lik shp

wojewodztwa<-st_read('Wojewodztwa/Wojewodztwa.shp')
plot(wojewodztwa)

wyn<-read_xlsx(path='dane/WYNA_2497_XTAB_20220421163003.xlsx', sheet=2)

wyn<-wyn%>% slice(3:nrow(wyn))%>%
  rename(JPT_NAZWA_=Nazwa)%>% 
  rename(Wynagrodzenie=ogółem) 
wyn$Wynagrodzenie<- as.numeric(wyn$Wynagrodzenie)
 
wyn$JPT_NAZWA_<-tolower(wyn$JPT_NAZWA_)

woj_wyn<- left_join(wojewodztwa, wyn)

tm_shape(woj_wyn) +
  tm_polygons(col='Wynagrodzenie',border.col='brown', title ='Średnia wartość \nwynagrodzeń')+
  tm_layout(legend.outside=TRUE)+
  tm_text(text='JPT_NAZWA_', size = 0.6)+
  tm_shape(woj_wyn)+
  tm_text(text='Wynagrodzenie', size = 0.6, ymod=-0.6)

```

