
Ładowanie pakietów do czytania Excel'a
```{r}
library(readxl)
```

Zadanie 1. Zaimportuj plik gospodarstwa.xlsx. Zapisz go pod nazwą „dane”.(Import plików)
```{r}
dane<-read_xlsx(path='dane/gospodarstwa.xlsx', sheet=1)
zmienne<-read_xlsx(path='dane/gospodarstwa.xlsx', sheet=2, range='A2:B18')
etykiety<-read_xlsx(path='dane/gospodarstwa.xlsx', sheet=3, range='A2:C70')
```

Zadanie 2. Utwórz zbiór, w którym są gospodarstwa ze wsi.
```{r}
View(etykiety)
zad2<-dane[dane['klm']==6,] #pobierz wszystkie kolumny dla wierszy które w kolumnie klm przyjmuje wartość 6
```

Zadanie 3. Utwórz zbiór, w którym są gospodarstwa o dochodach > 2000 zł.
```{r}
zad3 <- dane[dane$dochg>2000,]
nrow(zad3)
```

Zadanie 4. Utwórz zbiór, który zawiera gospodarstwa z województwa wielkopolskiego oraz które zamieszkują wieś i mają dochody powyżej 3000 zł.
```{r}
zad4<- dane[dane$woj=='30' & dane$klm ==6 & dane$dochg>3000,]
nrow(zad4)
```

Zadanie 5. Wybierz gospodarstwa domowe z województwa dolnośląskiego i mazowieckiego z miast powyżej 500 tys. mieszkańców.
```{r}
zad5a<- dane[(dane$woj=='02' & dane$klm==1) | (dane$woj=='14' & dane$klm==1),]
nrow(zad5a)

zad5b<- dane[ dane$klm==1 & dane$woj %in% c('02','14'),]
nrow(zad5b)
```

Zadanie 6. Losowo wybierz zbiór 30% gospodarstw domowych.
```{r}

```

Zadanie 7. Losowo wybierz 100 gospodarstw.
```{r}

```

Zadanie 8. Wybierz gospodarstwa domowe z wierszy 10–15.
```{r}

```

Zadanie 9. Wybierz gospodarstwa domowe z danymi tylko dla kolumny woj i wydg ale w odniesieniu jedynie dla gospodarstw z województwa wielkopolskiego.
```{r}
zad9<- dane[dane$woj=='30', c('woj', 'wydg')]
#zad9<- dane[dane$woj=='30', c(2,16)]
nrow(zad9)
ncol(zad9)
```

Zadanie 10. Wybierz wszystkie gospodarstwa, których dochód jest z przedziału 3000–4000 i zostaw tylko tą zmienną w zbiorze.
```{r}
library(dplyr)

zad10a<-dane[dane$dochg>=3000 & dane$dochg<=4000, 'dochg']
nrow(zad10a)

zad10b<-dane[between(dane$dochg,3000,4000), 'dochg'] #potrzebna biblioteka dplyr
nrow(zad10b)

zad10a
```

Zadanie 11. Wybierz wszystkie kolumny od klm do zut włącznie.
```{r}


```

Zadanie 12. Wyświetl nazwy wszystkich zmiennych w zbiorze gospodarstwa.
```{r}

```

Zadanie 13. Wybierz wszystkie kolumny, które zaczynają się na literę d.
```{r}

```

Zadanie 14. Utwórz nową zmienną roznica=dochg-wydg. Pozostaw w zbiorze zmienne dochg, wydg i roznica.
```{r}

```

Zadanie 15. Utwórz nowe zmienne x=ln(dochg) oraz y=ln(wydg). Pamiętaj, że ln liczymy dla dodatnich wartości.
```{r}

```

Zadanie 16. Dokonaj zamiany nazwy zmiennych dochg na dochod oraz wydg na wydatki.
```{r}

```

Zadanie 17. Oblicz ile było gospodarstw domowych ze względu na poszczególne warianty zmiennej klm.
```{r}
tabela_klm <- table(dane$klm)
rownames(tabela_klm) <- c(etykiety$Etykieta[1:6])
print(tabela_klm)
```

Zadanie 18. Oblicz ile było gospodarstw domowych w poszczególnych województwach.
```{r}
tabela_woj<-table(dane$woj)
rownames(tabela_woj) <- c(etykiety$Etykieta[7:22])
print(tabela_woj)
```
```{r}
tab_woj_2<-as.matrix(table(dane$woj))
rownames(tab_woj_2) <- c(etykiety$Etykieta[7:22])
colnames(tab_woj_2)<-'liczba gospodarstw domowych'
print(tab_woj_2)
```


Zadanie 19. Oblicz ile było gospodarstw domowych w poszczególnych województwach ze względu na warianty
zmiennej d61 (Sytuacja materialna gospodarstwa).
```{r}
zad19<-table(dane$woj, dane$d61)
rownames(zad19) <- c(etykiety$Etykieta[7:22])
colnames(zad19) <- c(etykiety$Etykieta[58:62])
zad19
```

Zadanie 20. Oblicz średnie wydatki wszystkich gospodarstw domowych.
```{r}
help(mean)
mean(dane$wydg, na.rm = TRUE)
summary(dane$wydg)
```

Zadanie 21. Oblicz średnie wydatki i dochody wszystkich gospodarstw domowych.
```{r}

```

Zadanie 22. Oblicz średnią, min, max, odchylenie standardowe oraz medianę wydatków.
```{r}

```

Zadanie 23. Oblicz średnie wydatki w ramach klasy miejscowości.
```{r}
help(by)
by(dane$wydg, dane$klm, mean, na.rm=TRUE)
by(dane$wydg, dane$klm, summary)
```

Zadanie 24. Stwórz wykres słupkowy z liczebnościami dla klasy miejscowości.
```{r}
tabel_klm <-table(dane$klm)
barplot(tabela_klm,
        col='blue', 
        xlab='Klasa miejscowości', 
        ylab='Liczba gospodarstw', 
        main='Liczba gospodarstwa w przekroju klm',
        names.arg=etykiety$Etykiety[1:6])
```

Zadanie 25. Posortuj rosnąco zbiór gospodarstw domowych ze względu na wydatki. Zadanie 26. Posortuj malejąco zbiór gospodarstw domowych ze względu na dochody.
```{r}

```

Zadanie 27. Posortuj malejąco kod klasy miejscowości a w ramach tej klasy rosnąco wydatki.
```{r}

```

Zadanie 28. Zrób wykres pudełkowy powierzchni mieszkań (zmienna d36) według klasy miejscowości.
```{r}

```

Zadanie 29. Zrób wykres pudełkowy powierzchni mieszkań według źródła utrzy- mania dla gospodarstw z województwa mazowieckiego.
```{r}

```

Zadanie 30. Utwórz zbiór wlkp. W zbiorze tym powinny się znaleźć gospodarstwa z województwa wielkopolskiego, których dochód jest z przedziału 2500–3000 zł. Dochód powinien być posortowany malejąco. Oprócz dochodu mają się znaleźć 4 inne zmienne: klm, woj, zut i wydg. Na tym zbiorze, dla zmiennych dochg i wydg, stwórz korelacyjny diagram rozrzutu.
```{r}

```

Zadanie 31. Utwórz dwie nowe zmienne roznica=dochg-wydg oraz doch os=dochg/los i pozostaw je jako jedyne w zbiorze danych.
```{r}

```

Zadanie 32. Utwórz nową zmienną „klasa”, która przyjmuje dwie wartości: „wieś”, gdy gospodarstwo jest ze wsi oraz „miasto”, gdy gospodarstwo jest z miasta.
```{r}

```

Zadanie 33. Utwórz nową zmienną „pow”, która przyjmuje trzy warianty: „do 60”, „(60-100>” oraz „powyżej 100” w zależności od wartości zmiennej d36 (powierzchnia mieszkań).
```{r}

```

Domowe

Zadanie A: Zrób wykres słupkowy dla województw
```{r}

tab_woj<-table(dane$woj)
print(tab_woj)
barplot(tab_woj,
        col='blue',
        xlab='Województwa w Polsce', 
        ylab='Liczba gospodarstw domowych w województwach', 
        names.arg=etykiety$Etykieta[7:22])
```

Zadanie B: wybierz gospodarstwa, które mają powierzchnie od 100 do 150m2 z wojewodztwa mazowieckiego. Zostaw 4 kolumny: d36, woj, wydg, dochg.
```{r}
library(dplyr)
gosp<-dane[between(dane$d36,100,150) & dane$woj=='14',c('d36','woj','wydg','dochg')]
print(gosp)
```

